【裁判字號】    95,易,7
【裁判日期】    950630
【裁判案由】    
【裁判全文】
臺灣彰化地方法院刑事判決                 95年度易字第7號
公  訴  人  臺灣彰化地方法院檢察署檢察官
被      告  甲○○
上列被告因恐嚇取財案件，經檢察官提起公訴（九十四年度偵緝
字第五六三號），本院判決如下：
    主  文
甲○○意圖為自己不法之所有，以恐嚇使人將本人之物交付未遂
，累犯，處有期徒刑捌月。
    犯罪事實
一、甲○○前曾於民國九十年十月十七日、九十年十一月十五日
    ，因違反毒品危害防制條例案件，分別經臺灣高等法院臺中
    分院各判處有期徒刑四月、九月確定，其後經同上開法院以
    九十一年度聲字第八八一號裁定定其應執行之刑為有期徒刑
    一年，經送監執行後，於九十二年六月二十九日因縮刑期滿
    執行完畢，並於翌日即九十二年六月三十日出監；後又於九
    十四年四月二十七日，再因違反毒品危害防制條例案件，經
    本院判處應執行有期徒刑一年三月（施用第一級毒品十月、
    施用第二級毒品六月，二罪併定），並於九十四年五月二十
    六日確定（現即因此案在臺灣彰化監獄彰化分監執行中），
    猶不知悔改，詎其僅因經濟狀況不佳缺錢花用，復明知丙○○與其二人之間並無任何之債權債務糾紛，竟意圖為自己不
    法所有，並基於恐嚇取財之犯意，於九十四年五月五日下午
    八時三十分許，與某不詳姓名、年籍、住居所之成年男子二
    人共騎一部機車（車牌號碼不詳）同行前往丙○○位在彰化
    縣溪湖鎮○○街五十號住處門口，待甲○○抵達時適丙○○
    在住家旁之友人家中泡荼，甲○○即先行至該處向正在泡茶
    之丙○○佯稱：「有沒有欠人家錢」，並要求丙○○到外面
    談談，迨丙○○外出步行至戶外路旁轉角處時，甲○○獨自
    一人尾隨在後，並再次佯為質問稱：「你欠我六萬元」，丙○○聞後即告以：「我何時欠你錢」，語畢甲○○隨即手持
    不明硬物（末扣案）抵住丙○○背部，復以言詞對丙○○恐
    嚇稱：「拿六萬元來」，丙○○表示沒有欠人家錢，並要求
    打電話給甲○○之伯父乙○○，丙○○即先在路旁以行動電
    話與乙○○聯絡，適渠二人電話中談話時，甲○○即告訴丙○○打給誰都一樣，此時電話中之乙○○告知丙○○表示甲○○頭腦不清楚，可以去報警，嗣通話畢丙○○另向甲○○
    表示要去家裡拿錢，甲○○仍跟隨在後同行，丙○○因尚有
    妻小在家心中深感害怕迅即衝進其住處並將大門鋁門上鎖，
    並拿鐮刀出來防衛，此時丙○○即撥打第二通電話給乙○○
    ，甲○○見狀即邊跑邊出言恐嚇稱：我如果拿不到錢，都一
    樣會放火燒你們的房子等語，致使丙○○因而心生畏懼，並
    於打完乙○○電話後隨即再撥打電話報警，甲○○見狀立即
    坐上機車離開現場致未得逞。
二、案經彰化縣警察局溪湖分局報請臺灣彰化地方法院檢察署檢
    察官偵查起訴。
    理  由
一、訊據被告甲○○對於上揭犯罪事實除坦承有於九十四年五月
    五日下午八時三十分許到丙○○住處要債乙節屬實外，餘則
    矢口否認之，並辯稱：伊沒有出言恐嚇丙○○要放火燒他家
    房子，也沒有拿東西抵住丙○○背部，係欲向丙○○拿錢，
    伊係幫友人林志長（語音）討債，因為丙○○欠林志長六萬
    元云云。惟查：上揭犯罪事實業據證人即現場被害人丙○○
    於本院審理時到庭結證屬實（詳見本院九十五年六月六日審
    判筆錄），並經證人即被告之伯父乙○○（事發時未在場）
    於本院審理時到庭結證稱：事發當天丙○○確有撥打電話給
    伊，但通話內容很短，丙○○在電話中有說「順仔（指被告
    甲○○）」在他那裡，丙○○向伊表示順仔說誰都一樣，說
    要放火燒房子，大家要小心，但伊沒有從電話中聽到被告甲○○的聲音等語（詳見本院同上審判筆錄），衡以證人乙○○係被告甲○○之伯父，且其於本院所為之證言亦經被告當
    庭表示「沒有意見」，對照證人丙○○於本院審理時所為之
    證詞意旨，益徵證人丙○○所為之指述應屬可採。參以被告
    甲○○於本院審理期間自始自終均未要求本院傳喚任何證人
    以證明確係代他人向丙○○索討債務，復未提出任何債權證
    明以實其說，足認被告上開所為辯解諸情應均係屬臨訟之砌
    詞，尚無可採，本件事證明確，被告犯行洵堪認定。
二、核被告所為，係犯刑法第三百四十六條第三項、第一項之恐
    嚇取財未遂罪。查被告前曾於九十年十月十七日、九十年十
    一月十五日，因違反毒品危害防制條例案件，分別經臺灣高
    等法院臺中分院各判處有期徒刑四月、九月確定，其後經同
    上開法院以九十一年度聲字第八八一號裁定定其應執行之刑
    為有期徒刑一年，經送監執行後，於九十二年六月二十九日
    因縮刑期滿執行完畢，並於翌日即九十二年六月三十日出監
    ，有臺灣彰化地方法院檢察署刑案資料查註紀錄表、臺灣高
    等法院被告前案紀錄表及臺灣高等法院在監在押全國紀錄表
    各一份附卷可稽，被告前受有期徒刑執行完畢，於五年以內
    再犯本件有期徒刑以上之罪，為累犯，應依刑法第四十七條
    規定加重其刑。末查被告雖有實行恐嚇取財之行為，然因被
    害人撥打電話報警，而未生得財之結果，為未遂犯，爰依刑
    法第二十六條前段之規定減輕其刑，上開刑有加重及減輕者
    ，並依法先加後減之。爰審酌被告之平日素行不良、被告犯
    罪之動機與目的均僅為貪圖一己之私利、恐嚇之手段、所欲
    恐嚇交付之金額、對社會治安所生危害之程度及被告犯罪後
    未能坦承犯行態度非屬良好，復尚未與被害人達成和解賠償
    損害等一切情狀，量處如主文所示之刑，以資懲儆。
三、至未扣案之不明硬物，雖係供被告用抵住丙○○背部所用之
    物，因查無其他任何積極證證據足以證明係屬被告所有之物
    ；復無法證明係屬違禁物，核與刑法第三十八條所規定之沒
    收要件不符，爰不予宣告沒收之，併此敘明。
四、公訴意旨另謂以：被告甲○○意圖為自己不法所有，並基於
    恐嚇取財之犯意，於九十四年五月五日下午八時三十分許，
    與不詳姓名年籍之人共騎機車前往被害人丙○○彰化縣溪湖
    鎮○○街五十號住處門口，甲○○手持不明硬物抵住丙○○
    背部，以言詞對丙○○恐嚇稱：拿六萬元來。丙○○表示要
    打電話給乙○○，丙○○與乙○○電話中談話時，甲○○又
    恐嚇稱：沒有錢就放火燒丙○○、乙○○房子。丙○○、乙○○因而心生畏懼，打完電話後，丙○○因害怕而衝進其住
    處內拿刀出來防衛，甲○○見狀立即坐上機車離開現場致未
    得逞，因認被告甲○○對乙○○部分亦涉犯有刑法第三百四
    十六條第三項、第一項之恐嚇取財未遂罪嫌云云。按犯罪事
    實應依證據認定之，無證據不得認定犯罪事實，刑事訴訟法
    第一百五十四條第二項定有明文。又認定不利於被告之事實
    ，須依積極證據，苟積極證據不足為不利於被告事實之認定
    時，即應為有利於被告之認定，更不必有何有利之證據。此
    最高法院三十年上字第八一六號著有判例。公訴人認被告此
    部分另涉犯有刑法第三百四十六條第三項、第一項之恐嚇取
    財未遂罪嫌，無非係以此部分之犯罪事實，業據被害人丙○○、乙○○二人指述明確，為其主要之論據。惟查：經訊之
    被告甲○○則堅詞否認有此部分對乙○○恐嚇取財未遂之犯
    行，並辯稱：伊沒有恐嚇乙○○要燒他家房子，乙○○也沒
    有欠伊錢等語。經查：本件此部分經當庭質之證人丙○○結
    證稱：被告邊走邊說要放火，都一樣，但是沒有講到乙○○
    或是伯伯這字。伊第一通電話打給乙○○時，乙○○叫我要
    報警，後來被告說要放火，是伊自己決定跟乙○○說要小心
    。被告看到我講電話時，被告只說都一樣，並沒有說都一樣
    要放火，是我自己打電話時說要小心，被告會放火燒我家，
    跟你家（指乙○○）。被告也沒有要伊轉達跟乙○○說，要
    放火燒乙○○的房子等語（見本院九十五年六月六日審判筆
    錄）；另再詢之證人乙○○亦到庭結證稱：事發當天伊跟丙○○通電話時，並沒有聽到被告的聲音，也沒有聽被告說要
    放火燒伊家房子，被告說要放火燒房子是丙○○跟伊說的等
    詞（亦見本院同上審判筆錄），足認被告上開所辯伊沒有恐
    嚇乙○○要燒他家房子，乙○○也沒有欠伊錢乙節，應屬可
    採。此外，依全案之卷宗內容亦查無其他之積極、直接、必
    要之證據足以證明被告有如公訴人所指訴之出言恐嚇其伯父
    乙○○；或向其伯父乙○○恐嚇取財未遂之犯行，此部分原
    應為無罪之判決，惟本院認（公訴人於起訴書證據並所犯法
    條欄內，並未提及係屬想像競合犯，惟犯罪事實已載明，應
    係漏載）被告此部分犯行與前開經本院判處有罪部分，具有
    想像競合犯裁判上一罪之關係，爰不另為無罪之諭知，附此
    敘明。
據上論斷，應依刑事訴訟法第二百九十九條第一項前段，刑法第
三百四十六條第三項、第一項、第四十七條、第二十六條前段，
罰金罰鍰提高標準條例第一條前段，判決如主文。
本案經檢察官洪英丰到庭執行職務。
中    華    民    國  九十五  年    六    月    三十  日
                  刑事第二庭  審判長法  官  許旭聖
                                    法  官  簡婉倫
                                    法  官  黃玉齡
以上正本證明與原本無異。
如不服本判決，應於判決送達後十日內，向本院提出上訴狀（須
附繕本），上訴於臺灣高等法院臺中分院。
中    華    民    國  九十五  年    六    月    三十  日
                                    書記官  黃幼華
附錄本案論罪科刑法條：
中華民國刑法第三百四十六條
意圖為自己或第三人不法之所有，以恐嚇使人將本人或第三人之
物交付者，處六月以上五年以下有期徒刑，得併科一千元以下罰
金。
以前項方法得財產上不法之利益，或使第三人得之者，亦同。
前二項之未遂犯，罰之。


司法院資訊處製作；財團法人民間司法改革基金會備份。
